【裁判字號】    98,抗,395
【裁判日期】    981224
【裁判案由】    聲請撤銷緩刑
【裁判全文】
臺灣高等法院高雄分院刑事裁定           98年度抗字第395號
抗  告  人  臺灣屏東地方法院檢察署檢察官
受  刑  人  甲○○
上列抗告人因受刑人所犯違反商業會計法案件有得撤銷緩刑宣告
之原因，聲請撤銷緩刑案件，不服臺灣屏東地方法院中華民國98
年10月26日裁定（98年度撤緩字第95號），提起抗告，本院裁定
如下：
    主  文
原裁定撤銷，發回臺灣屏東地方法院。
    理  由
一、抗告意旨略以：(一)按受緩刑之宣告，而於緩刑期前因故意犯
    他罪，而在緩刑期內受6 月以下有期徒刑、拘役或罰金之宣
    告確定，足認原宣告之緩刑難收其預期效果，而有執行刑罰
    之必要者，得撤銷其宣告，刑法第75條之1 第1 項第1 款定
    有明文。(二)本件受刑人因違反商業會計法案件，經臺灣板橋
    地方法院以95年度重訴字第72號判決判處有期徒刑8 月，緩
    刑3 年，於96年4 月2 日確定在案。受刑人另於緩刑前之92
    年1 月21日犯詐欺案件，經臺灣臺北地方法院以97年度簡字
    第5019號判決判處有期徒刑7 月，減為有期徒刑3 月又15日
    ，於98年4 月20日確定，而受刑人前開所犯二案，皆屬擔任
    公司人頭負責人，再以虛增營業額方式，虛開發票，協助公
    司逃漏稅捐（95年重訴字第72號部分）或向銀行詐取貸款（
    97年簡字第5019號部分），因此，二案同屬涉及違法商業會
    計法等罪，且前案（95年重訴字第72號）之行為時間為：89
    年至91年間，而後案（97年簡字第5019號）之行為時間為：
    90年間至92年1 月21日，受刑人一再出賣身分，擔任公司人
    頭負責人；足認原宣告之緩刑難收其預期效果，而有執行刑
    罰之必要。乃原審以本案尚難認受刑人有何難收預期效果而
    有執行刑罰必要之情形為由，遽為駁回之裁定，認事用法，
    尚有未洽。爰依刑事訴訟法第403 條第1 項提起抗告，請將
    原裁定撤銷，更為適當合法之裁定云云。
二、原審以：(一)聲請意旨詳如附件聲請書所載。(二)按緩刑之宣告
    應撤銷者，由受刑人所在地或其最後住所地之地方法院檢察
    官聲請該法院裁定之，刑事訴訟法第476 條定有明文。查本
    件受刑人甲○○住所地係在本院轄內之屏東縣屏東市王厝巷
    26之3 號，有個人基本資料查詢結果在卷可證（見執行卷第
    7 頁），依上開法條規定，本院應具管轄權。(三)按中華民國
    98年5 月19日刑法修正施行前，受緩刑之宣告，98年5 月19
    日修正刑法施行後，仍在緩刑期內者，適用98年5 月19日修
    正施行之刑法第75條及第75條之1 規定，刑法施行法第6 之
    1 條第2 項定有明文。又刑法第75條、第75條之1 業於民國
    98年5 月19日經立法院修正通過，於98年6 月10日經總統公
    布後，並於98年9 月1 日施行。查本件受刑人前因違反商業
    會計法案件，經臺灣板橋地方法院以95年度重訴字第72號判
    決判處有期徒刑8 月，緩刑3 年，於96年4 月2 日確定，現
    仍在緩刑期內，依前開規定，本件應適用98年9 月1 日施行
    之刑法第75條、第75條之1 規定，先予敘明。(四)按受緩刑之
    宣告，而於緩刑期前因故意犯他罪，而在緩刑期內受6 月以
    下有期徒刑、拘役或罰金之宣告確定，足認原宣告之緩刑難
    收其預期效果，而有執行刑罰之必要者，得撤銷其宣告，刑
    法第75條之1 第1 項第1 款定有明文。然依本款規定撤銷其
    宣告之緩刑時，除受刑人有符合本款規定之犯罪情形外，尚
    須衡酌該受刑人是否確有原宣告之緩刑難收其預期效果，而
    有執行刑罰必要之情形存在，不能僅以受刑人存有本款規定
    所稱之犯罪情形，即遽予撤銷其緩刑之宣告。(五)經查，受刑
    人前因違反商業會計法案件，經臺灣板橋地方法院以95年度
    重訴字第72號判決判處有期徒刑8 月，緩刑3 年，於96年4
    月2 日確定在案。受刑人曾於緩刑前之92年1 月21日犯詐欺
    案件，經臺灣臺北地方法院以97年度簡字第5019號判決判處
    有期徒刑7 月，減為有期徒刑3 月又15日，於98年4 月20日
    確定，固有上開刑事判決及臺灣高等法院被告前案紀錄表在
    卷可證。惟查，受刑人所犯上開違反商業會計法案件及詐欺
    案件間，其所侵害法益之性質迥異，犯罪原因及社會危害程
    度亦不同，該2 犯行間亦無任何關聯，難認受刑人存有高度
    之法敵對意識而一再犯案，尚難僅因其在緩刑期前所犯詐欺
    案件，經法院判處有期徒刑7 月，減為有期徒刑3 月又15日
    確定，即遽行推認其所犯違反商業會計法案件中所宣告之緩
    刑，有何難收預期效果而有執行刑罰必要之情形。況檢察官
    對於受刑人如何符合「足認原宣告緩刑難收預期效果，而有
    執行刑罰之必要」之實質要件，復未提出受刑人除上開判決
    之犯罪事實以外之其他證據證明。從而，聲請人之聲請，尚
    難准許，因而駁回檢察官關於撤銷緩刑之聲請等情。
三、本院查：按受緩刑之宣告，而於緩刑期前因故意犯他罪，而
    在緩刑期內受6 月以下有期徒刑、拘役或罰金之宣告確定，
    足認原宣告之緩刑難收其預期效果，而有執行刑罰之必要者
    ，得撤銷其宣告，刑法第75條之1 第1 項第1 款定有明文。
    而所謂「足認原宣告之緩刑難收其預期效果，而有執行刑罰
    之必要者」，而對於上開緩刑宣告「得」撤銷之聲請，除由
    法院依法審酌外，檢察官仍有裁量權，而得決定聲請與否（
    參見民國95年5 月4 日臺灣高等法院暨所屬法院因應新修正
    刑法施行座談會提案第48號法律問題）。而本件受刑人甲○
    ○因違反商業會計法案件，經臺灣板橋地方法院以95年度重
    訴字第72號判決判處有期徒刑8 月，緩刑3 年，於96年4 月
    2 日確定在案。受刑人另於緩刑前之92年1 月21日犯詐欺案
    件，經臺灣臺北地方法院以97年度簡字第5019號判決判處有
    期徒刑7 月，減為有期徒刑3 月又15日，於98年4 月20日確
    定，而受刑人前開所犯二案，皆屬擔任公司人頭負責人，再
    以虛增營業額方式，虛開發票，協助公司逃漏稅捐（95年重
    訴字第72號部分）或向銀行詐取貸款（97年簡字第5019號部
    分），因此，二案同屬涉及違反商業會計法等罪，且前案（
    95 年 重訴字第72號）之行為時間為：89年至91年間，而後
    案（97年簡字第5019號）之行為時間為：90年間至92年1 月
    21 日 ，受刑人一再出賣身分，擔任公司人頭負責人；且依
    臺灣板橋地方法院以95年度重訴字第72號判決所載，受刑人
    甲○○所負責之元敦公司所開立之不實發票共18張，發票金
    額共2000餘萬元，所逃漏之營利事業所得稅高達180 餘萬元
    ，其情節重大；又受刑人甲○○所犯詐欺案件，臺灣臺北地
    方法院以97年度簡字第5019號判決書記載其詐欺之金額高達
    數千萬元，危害社會經濟至鉅，是否足認原宣告之緩刑即可
    收其預期效果，而無撤銷緩刑執行刑罰之必要？顯有可疑。
    原判決於檢察官已經認為有撤銷緩刑之必要，聲請撤銷受刑
    人緩刑之宣告時，未說明何以無撤銷緩刑必要，逕行駁回檢
    察官之聲請，尚有未洽，本件抗告為有理由，應由本院撤銷
    原裁定，發回原審法院另為適當之裁定。
據上論結，應依刑事訴訟法第413 條前段，裁定如主文。
中    華    民    國    98    年    12    月    24    日
                刑事第五庭    審判長法  官  曾永宗
                                    法  官  鍾宗霖
                                    法  官  任森銓
以上正本證明與原本無異。
不得再抗告。
中    華    民    國    98    年    12    月    24    日
                                    書記官  廖素珍


司法院資訊處製作；財團法人民間司法改革基金會備份。
